【裁判字號】    89,訴,151
【裁判日期】    891212
【裁判案由】    偽造有價證券
【裁判全文】
~V;臺灣高雄地方法院刑事判決                       八十九年度訴字第一五一號
    公  訴  人  臺灣高雄地方法院檢察署檢察官
    被      告  甲○○
    選任辯護人  楊申田
右列被告因偽造有價證券案件，經檢察官提起公訴 (八十八年度偵字第二三五一八號
)，本院判決如左：
    主  文
甲○○無罪。
    理  由
一、公訴意旨略以：被告甲○○與邱菊英係朋友關係，緣邱菊英於民國八十三年六月
    間向乙○○借貸新台幣（下同）十五萬元，無力清償，甲○○竟偽造邱菊英署押
    八十三年六月十四日期、金額十五萬元之本票一紙，轉交予乙○○，嗣經不知情
    之乙○○提起訴訟請求付款，始循線獲悉上情，因認被告涉犯刑法第二百零一條
    第一項、第二項之罪嫌等情。
二、按犯罪事實應依證據認定之，無證據不得推定其犯罪事實；又不能證明被告犯罪
    者，應諭知無罪之判決，刑事訴訟法第一百五十四條、第三百零一條第一項分別
    定有明文。公訴意旨認被告甲○○涉犯右揭犯嫌，係以告訴人指訴及卷附上開本
    票一張資為論罪依據。訊據被告固不否認上開本票係其所書寫，惟否認偽造有價
    證券犯行，辯稱：該本票係告訴人乙○○告以對邱菊英有十五萬元債權，而乙○
    ○不會寫字，乃委伊書寫該本票，並說要持該本票予邱菊英蓋章等語。惟查：(一)
    告訴人乙○○於本院審理時指訴稱：該本票係因邱菊英向伊借款十五萬元，伊向
    邱菊英索討時，邱菊英乃委請被告書寫上開本票後，交付伊該張本票等語明確。
    (二)告訴人與被告並不熟識，而被告與邱菊英相識多年，此為被告所是認，又被告
    與邱菊英往來密切，亦經告訴人及證人黃青雲指證在卷，是以告訴人與被告既不
    熟識，被告殊無可能受告訴人委託而書寫該本票，況該本票若係告訴人委託被告
    書寫，告訴人豈敢持該本票告訴被告偽造有價證券，蓋告訴人可能因此有成立偽
    造有價證券共犯之嫌。而被告與邱菊英往來密切，衡諸常情，應不致未經邱菊英
    同意，擅自以邱菊英名義書立上開本票交付予告訴人，不利邱菊英之情形。(三)證
    人邱菊英識字有限，此由本院當庭命證人邱菊英書寫其地址「高雄縣大樹鄉○○
    村○村街一０五巷廿五號」，邱菊英並無能力寫出上開地址即可知之。是以邱菊
    英因識字有限，故須書寫本票時，曾委請證人黃明雄書寫面額各十萬五千元及十
    三萬五千元之本票二張，業經告訴人及證人黃明雄指證在卷。(四)證人邱菊英並不
    否認陸續向告訴人借十五萬元之情，故邱菊英因自己無能力書寫本票，而委請與
    其來往密切之被告書寫上開本票後交付告訴人，應符合社會常情，與告訴人指訴
    亦相符合。綜上所述，上開發票日為八十三年六月十四日、面額為十五萬元之本
    票一張，係被告受證人邱菊英委託而書寫後，由邱菊英交付予告訴人乙○○，應
    可認定，此外，復查無其他積極證據足認被告有何被訴偽及行使造有價證券犯行
    ，既不能證明被告犯罪，爰為無罪判決之諭知。
據上論斷，應依刑事訴訟法第三百零一條第一項，判決如主文。
本案經檢察官詹美玲到庭執行職務
中    華    民    國      八十九      年    十二      月    十二      日
                                      臺灣高雄地方法院刑事庭
                                          法  官    郭錦茂
右正本證明與原本無異。
如不服本判決，應於判決送達後十日內，向本院提出上訴狀。
                                          書記官    賴佳慧
中    華    民    國      八十九      年     十二      月      十三   日


司法院資訊處製作；財團法人民間司法改革基金會備份。
